【裁判字號】    92,自緝,37
【裁判日期】    920620
【裁判案由】    詐欺等
【裁判全文】
臺灣臺北地方法院刑事判決                          九十二年度自緝字第三七號
    自訴人  台欣交通有限公司  設台北市○○區○○街二四四巷十八弄十號
    代表人  乙○○○
    被  告  甲○○
右列被告因詐欺案件，經自訴人提起自訴，本院判決如左：
      主  文
甲○○無罪。
      理  由
一、本件自訴意旨略以：被告甲○○與林尚云（已結）至自訴人台欣交通有限公司承
    租車號２Ｂ─四五九號營業小客車，由林尚云擔任連帶保證人，言明每日車租新
    台幣（下同）四百元，五天為一期繳一千元，並簽立租賃合約，但被告甲○○接
    走前開計程車外出營業後，就行蹤不明，自訴人寄存證信函至被告住處，要求結
    清欠款十九萬二千元，被告置之不理，自訴人再去函終止合約，要求被告返前開
    計程車，被告卻將該車棄於台北市士林區○○○街一０五巷附近。因認被告涉犯
    刑法第三百三十九條第一項之詐欺取財罪嫌。
二、按刑法第三百三十九條第一項之詐欺罪之成立，以意圖為自己或第三人不法之所
    有，以詐術使人將本人或第三人之物交付為要件。所謂以詐術使人交付，必須被
    詐欺人因其詐術而陷於錯誤，若其所用之方法，不能認為詐術，亦不致使陷於錯
    誤，即不構成該罪，最高法院四十六年台上字第二六０號著有判例可資參循。自
    訴人認被告涉犯前揭罪嫌，無非係以：被告未依約繳交租金，事後避不見面，經
    兩度去函要求繳清欠款並終止契約未果，並提出存證信函、租用契約書、繳付租
    金明細表等文件，資為論據。惟訊據被告甲○○堅詞否認有何詐欺犯行，辯稱：
    伊向自訴人公司租用計程車，初期有繳租金，但後來繳不出且累欠過高，後來因
    案通緝怕自訴人報警，才將車子停在自訴人公司附近巷道，讓自訴人取回，但伊
    並未住在家裡，所以並沒有收到存證信函，等伊服刑完畢會想辦法還錢等語。經
    查：被告甲○○於八十九年十二月十七日，以每日租金四百元向自訴人租用車號
    ２Ｂ─四五九號營業小客車使用一節，此有承租計程車司機租用契約書一紙在卷
    可參（見自字卷第五頁），而被告租用該車後至九十年七月二十七日止，尚有陸
    續繳款之紀錄等情，亦據自訴代表人乙○○○於本院訊問時陳明在卷，並有繳款
    明細表一份在卷可稽（見自字卷第四十二頁），可見被告並非如自訴狀所載租用
    之後即杳無音訊，則自訴人指稱被告利用承租手段詐騙該車云云，顯非實情。又
    依自訴代表人陳稱：被告將車棄於士林區○○○街一０五巷附近，於九十一年七
    、八月間將車子找回來等語（見自字卷第二十頁），然自訴人卻於取回車輛後之
    同年九月三日以存證信函通知被告前來繳清租金，再於同年十一月十四日再度以
    存證信函通知被告終止租約，此觀諸兩封存證信函即明（見自字卷第六頁、第七
    頁）。雖被告未親自出面結清欠款並交還該車，惟其既將車輛置於自訴人公司附
    近，足見其歸還該車之意甚明，而自訴人公司係於取回該車之後才去函要求付款
    並終止租約，姑不論自訴人未提出回執證明被告已收受存證信函，然被告在租約
    存續期間使用該車，自不因未按時繳付租金而喪失使用權限，更不因未繳租之債
    務不履行原故轉變為刑事詐欺行為，自訴人徒以被告遲未繳付租金及避不見面等
    情，遽謂被告涉犯詐欺罪嫌，容有誤會。又被告既基於合法之租用契約使用該車
    ，雖事後未繳納租金，且在自訴人去函催告及終止合約之前，業已歸還車輛，自
    無易持有為所有之侵占犯行可言。是本案雖被告累欠租金達十餘萬元，但被告並
    非租用該車後即避不見面，在租用期間尚約有八個月繳租紀錄，且在自訴人去函
    催告及終止租約通知之前，業已歸還該車，並無在終止租約之後仍無權佔用該車
    ，可見被告僅拖延付款，並非在訂約之際即施用詐術欺瞞自訴人交付該車，亦無
    事後侵占該車未還等犯行，則被告前開無罪辯詞，尚非無據，堪予採信。
三、綜上各節，本件自訴人所指之證據尚不足以證明被告有自訴人所指之犯罪事實；
    此外，復查無其他具體事證足資證明被告涉有自訴意旨所指之詐欺罪嫌，應認無
    法證明被告犯罪，揆諸首揭法文意旨，爰為無罪之諭知。
據上論斷，應依刑事訴訟法第三百四十三條、笫三百零一條第一項，判決如主文。
中      華      民      國    九十二    年      六      月     二十     日
                              臺灣臺北地方法院刑事第一庭
                                  法    官    傅  中  樂
右正本證明與原本無異。
如不服本判決，應於判決送達後十日內，向本院提出上訴狀。
                                  書 記 官    林  明  龍
中      華      民      國    九十二    年      六      月    二十三    日


司法院資訊處製作；財團法人民間司法改革基金會備份。
